---
title: "Lab 01 - Isabela Diniz Cia"
author: "Isabela Diniz Cia"
format: pdf
editor: visual
---

# Laboratório 01

## Manipulação de Dados no Formato Tidy

1.  Carregue o pacote `tidyverse`

```{r}
library('tidyverse')
```

2.  Apresente os bancos de dados `table1`, `table2`, `table3`, `table4a` e `table4b`, distribuídos juntamente com o pacote `tidyverse`. Para cada banco de dados, descreva textualmente se ele está no formato tidy e justifique cada uma de suas respostas.

```{r}
tidyr::table1
tidyr::table2
tidyr::table3
tidyr::table4a
tidyr::table4b
```

-   **Resposta:** O formato *tidy* possui como característica organizar a tabela de modo que cada coluna corresponda a uma variável, cada linha represente uma observação e cada célula contenha apenas um único valor.

    Ao analisar os conjuntos de dados `table1`, `table2`, `table3`, `table4a` e `table4b`, observamos que a **`table1`** está no formato *tidy*, pois cada variável contempla uma coluna, resultando em uma tabela no formato longo. A **`table2`**, por sua vez, apresenta na coluna `type` dois valores distintos (`cases` e `population`), que correspondem a duas variáveis diferentes e deveriam estar separadas. Na **`table3`**, a coluna `rate` não está no formato *tidy* porque cada célula armazena duas informações simultaneamente. Por fim, nas tabelas **`table4a`** e **`table4b`**, os anos de 1999 e 2000 figuram como colunas, quando na verdade deveriam ser agrupados para formar uma nova coluna referente à variável `ano`.

3.  Utilizando comandos do pacote dplyr, determine a taxa de ocorrência de tuberculose para cada 10.000 pessoas. Armazene o resultado em um objeto chamado taxas.

```{r}
library(dplyr)

taxas <- tidyr::table1 %>%
  mutate(taxa = (cases / population) * 10000)

taxas
```

4.  Apresente, utilizando comandos do pacote `dplyr`, o número de casos de tuberculose por ano.

```{r}
casos_por_ano <- tidyr::table1 %>%
  group_by(year) %>%
  summarise(total_casos = sum(cases))

casos_por_ano
```

5.  Apresente, utilizando comandos do pacote `dplyr`, o número de casos de tuberculose identificados em cada país.

```{r}
casos_por_pais <- tidyr::table1 %>%
  group_by(country) %>%
  summarise(total_pais = sum(cases))

casos_por_pais
```

6.  Utilizando comandos do pacote `dplyr`, apresente uma tabela que descreva a mudança no número de casos, em cada país, ao longo dos anos de 1999 e 2000.

```{r}
library(tidyr)
mudanca_casos <- table1 %>%
  select(country, year, cases) %>%
  pivot_wider(names_from = year, values_from = cases, names_prefix = "casos_") %>%
  mutate(diferenca = casos_2000 - casos_1999)

mudanca_casos
```

7.  Apresente um gráfico de linhas, preparado via ggplot2, apresentando a mudança na taxa de casos (por 10.000 habitantes) estratificado por país.

```{r}
library(ggplot2)

ggplot(taxas, aes(x = year, y = taxa, color = country)) +
  geom_line() +
  geom_point() +
  labs(title = 'Taxa de Tuberculose por Pais',
       x = 'Ano', y = 'Taxa (por 10.000 hab.)')
```

8.  Calcule a taxa para as tabelas `table2` e `table4a+table4b`. Para isso, você precisará executar 4 passos:

    -   Extrair o número de casos de tuberculose por país, por ano;

    -   Extrair o tamanho da população correspondente, por ano;

    -   Dividir o número de casos pelo tamanho da população e multiplicar o resultado por 10.000;

    -   Armazenar o resultado numa variável apropriada;

**Taxa `table2`**

```{r}
# Realizando o procedimento na table2

# Extrair o número de casos de tuberculose por país, por ano
casos_table2 <- table2 %>%
  filter(type == 'cases') %>%
  rename(cases = count)


# Extrair o tamanho da população correspondente, por ano
populacao_table2 <- table2 %>%
  filter(type == 'population') %>%
  rename(population = count)
populacao_table2

# Dividir o número de casos pelo tamanho da população e multiplicar o resultado por 10.000
taxa_table2 <- table2 %>%
  pivot_wider(names_from = type, values_from = count) %>%
  mutate(taxa = (cases / population) * 10000)

#Armazenar o resultado numa variável apropriada
taxa_table2

```

**Taxa `table4a + table4b`**

```{r}
# Realizando o procedimento na table4a+table4b
# Extrair o número de casos de tuberculose por país, por ano
casos_table4 <- table4a %>%
  pivot_longer(cols = -country, names_to = "year", values_to = "cases") 

# Extrair o tamanho da população correspondente, por ano
populacao_table4 <- table4b %>%
  pivot_longer(cols = -country, names_to = "year", values_to = "population")

# Dividir o número de casos pelo tamanho da população e multiplicar o resultado por 10.000
# Armazenar o resultado numa variável apropriada
taxa_table4 <- casos_table4 %>%
  left_join(populacao_table4, by = c("country", "year")) %>%
  mutate(taxa = (cases / population) * 10000)

taxa_table4

```

9.  Refaça o gráfico da questão 7 para os dados apresentados em `table2`.

```{r}
library(ggplot2)

taxa_table2 %>%
  ggplot(aes(x = year, y = taxa, color = country)) +
  geom_line() +
  geom_point() +
  labs(
    title = "Mudanca na Taxa de Tuberculose por Pais (1999-2000)",
    x = "Ano",
    y = "Taxa (casos por 10.000 habitantes)")
```

10. Utilizando o comando `pivot_longer`, transforme `table4a` em um objeto no formato tidy. Armazene o resultado num objeto chamado `tidy4a`.

```{r}
tidy4a <- table4a %>%
  pivot_longer(cols = -country, names_to = "year", values_to = "cases")

tidy4a
```

11. Refaça o item 10 para o objeto `table4b`. Armazene o resultado num objeto chamado `tidy4b`.

```{r}
tidy4b <- table4b %>%
  pivot_longer(cols = -country, names_to = "year", values_to = "population")

tidy4b
```

12. Combine os objetos `tidy4a` e `tidy4b` em um único objeto, utilizando o comando `left_join`. Apresente uma explicação textual sobre o que faz o referido comando.

```{r}
table4 <- tidy4a %>%
  left_join(tidy4b, by = c("country", "year"))

table4
```

13. Use o comando `pivot_wider` para tranformar o objeto `table2` em um objeto com formato tidy.

```{r}
tidy2 <- table2 %>%
  pivot_wider(names_from = type, values_from = count)

tidy2
```

14. Observe que a coluna `rate` do objeto `table3` é um texto mostrando a fração que formaria a taxa de casos de tuberculose. Transforme o objeto `table3` em um objeto com formato tidy separando a coluna 3 em duas outras colunas: `cases` e `population`, utilizando o comando `separate`. Utilize o argumento `convert` para transformar o resultado em um objeto numérico.

```{r}
tidy3 <- table3 %>%
  separate(rate, 
           into = c('cases', 'population'),
           sep = '/',
           convert = TRUE)

tidy3
```
