---
title: "SQLite"
author: "Isabela Diniz Cia"
format: pdf
editor: source
---

# SQLite

O **SQLite** é uma biblioteca embutida em um processo único que é autônomo, não necessita de servidor e exige zero de configuração. O código é de domínio público e seu uso é gratuito em qualquer tipo de utilização. Trata-se de um sistema SQL completo, capaz de utilizar múltiplas tabelas, índices, gatilhos e visões. Ele funciona, virtualmente, em qualquer plataforme (incluindo móveis) e pesa cerca de 600KB.

## Objetivos

Ao fim deste laboratório, você deverá ser capaz de: 

- Conectar-se a um banco de dados do tipo SQLite utilizando o R como interface; 

- Explorar quais são as tabelas disponíveis no referido banco de dados; 

- Identificar quais são as colunas de uma dada tabela existente no banco de dados; 

- Realizar pesquisas simples; 

- Extrair registros do banco de dados e armazená-las em objetos do R; 

- Realizar pesquisas mais complexas, utilizando `WHERE`, `GROUP BY`, `INNER JOIN`, `HAVING`, `LIMIT`, `DISTINCT` e `GLOB`.

### Recomendações Gerais

- Toda manipulação de dados deve ocorrer com verbos do pacote `dplyr`.
- O livro **R for Data Science** possui um excelente capítulo sobre `strings`.

## Atividade

1. Baixe o arquivo `disco.db` e armazene na variável `path` o caminho completo (`pasta`) na qual o arquivo foi gravado. Utilize o comando `file.path()` para combinar a variável path com o nome do arquivo (`disco.db`) e obter o nome do arquivo com seu respectivo caminho. Armazene este resultado na variável `fname`.

```{r}
getwd()
path <- getwd()  # path <- "/cloud/project" 
fname <- file.path(path, "disco.db")

```


2. Utilizando o pacote `RSQLite`, conecte-se ao arquivo de banco de dados. Armazene a conexão na variável `conn`.
```{r}
install.packages("RSQLite")

library(RSQLite)
conn <- dbConnect(SQLite(), fname)
conn
```

3. Liste as tabelas existentes no banco de dados.

```{r}
dbListTables(conn)
```

4. Identifique os nomes de todas as colunas existentes na tabela `customers`.

```{r}
dbListFields(conn, 'customers')
```


5. Utilizando apenas `SQLite`, com o apoio do comando `dbGetQuery`, identifique quantos clientes estão atualmente cadastrados neste banco de dados.

```{r}
customers_db = dbGetQuery(conn, '
  SELECT COUNT(DISTINCT CustomerID) AS CLIENTES_CADASTRADOS 
  FROM customers')

head(customers_db)
```


6. Utilizando apenas `SQLite`, identifique o número de países diferentes em que moram os clientes encontrados acima.

```{r}
country_db = dbGetQuery(conn, 'SELECT COUNT(DISTINCT Country) AS PAISES_CLIENTES FROM customers')
head(country_db)
```


7. Utilizando apenas `SQLite`, quantos clientes existem por país? A tabela resultante deve conter o nome do país e a respectiva contagem, além de ser ordenada de maneira decrescente pela referida contagem.

```{r}
customer_country_db = dbGetQuery(conn, '
  SELECT Country, 
        COUNT(DISTINCT CustomerID) AS CLIENTES_POR_PAIS 
  FROM customers
  GROUP BY Country
  ORDER BY CLIENTES_POR_PAIS DESC')

head(customer_country_db)
```

8. Quais são os 5 países com mais clientes registrados? Use apenas SQLite.

```{r}
max_country_db = dbGetQuery(conn, '
  SELECT Country,
        COUNT(DISTINCT CustomerID) AS TOP_5_PAISES 
  FROM customers 
  GROUP BY Country 
  ORDER BY TOP_5_PAISES DESC 
  LIMIT 5')

head(max_country_db)
```


9. Quais são os países registrados que possuem apenas 6 letras no nome?

```{r}
length_country_db = dbGetQuery(conn, '
  SELECT DISTINCT Country 
  FROM customers
  WHERE LENGTH(Country) = 6')

head(length_country_db)
```


10. Quais foram as músicas compradas por clientes brasileiros?

```{r}
musica_br_db = dbGetQuery(conn, '
  SELECT DISTINCT tracks.Name 
  FROM customers 
  INNER JOIN invoices 
    ON customers.CustomerId = invoices.CustomerId 
  INNER JOIN invoice_items 
    ON invoices.InvoiceId = invoice_items.InvoiceId 
  INNER JOIN tracks 
    ON invoice_items.TrackId = tracks.TrackId 
  WHERE customers.Country = "Brazil"')

head(musica_br_db)
```

11. Desconecte do banco de dados. -> `dbDisconnect(conn)`

```{r}
dbDisconnect(conn)
```

## Horário de conclusão

```{r}
Sys.setenv(TZ = "America/Sao_Paulo")
Sys.time()
```