---
title: "Laboratório Especial"
author: "Isabela Diniz Cia"
format: pdf
editor: source
---

# Atividade

Ao longo desta semana, você deverá desenvolver código em R, utilizando-se de tidyverse, ggplot, leaftlet,
ggcal e outros pacotes disponibilizados em HTML Widgets para responder uma questão relacionada ao
conjunto de dados flights. Para tanto, considere os seguintes fatos:

• Cias Aéreas (AIRLINE) possuem diferentes aeronaves (codificadas em TAIL_NUMBER);

• (Exemplo hipotético) No dia 01/01/2015, a aeronave N431WN viaja de BWI para JFK;

• (Exemplo hipotético) No dia 02/01/2015, a aeronave N431WN viaja de JFK para ORD;

• E assim sucessivamente...

No caso apontado acima, pode-se ver que a aeronave N431WN realizou um trajeto (provavelmente único)
durante todo o ano de 2015. Nos dias exemplificados, o trajeto foi BWI-JFK-ORD.

# Parte 1:

Crie uma função que:

a. Receba um valor de TAIL_NUMBER (por exemplo, N431WN);
b. Produza uma tabela (tidy) com todos os trajetos realizados pela aeronave (ordenadas por data e hora,
contendo todas as colunas do arquivo flights.csv.zip);
c. Produza um mapa que apresente todo o trajeto voado pela aeronave ao longo de todo o ano; o trajeto
deve ser apresentado de maneira linear no tempo (i.e., segue a sequência do tempo, como no exemplo
hipotético dado acima);
d. O mapa deve ser decorado com estatísticas do seu interesse (por exemplo, velocidade média do vôo
como espessura da linha que conecta os aeroportos envolvidos no trajeto);

# Parte 2:
a. Seu código deve ser bem comentado;
b. Os nomes das variáveis devem ser esclarecedores (por exemplo, x é um nome ruim);
c. Seu código será avaliado por 5 de seus colegas;
d. A parte de avaliação (descrita em c.) acontecerá na semana de 23 a 27 de setembro (com entrega
obrigatória no dia 27);

## Observações:
1. A função terá o argumento tail_number e arquivo;
2. O argumento tail_number será o código identificador do avião de interesse (por ex., N431WN);
3. O argumento arquivo será o nome do arquivo com caminho completo (por ex., file.path("dados",
"flights.csv.zip"));
4. A função se chamará analisa_aeronave;
5. O arquivo deve ser lido por partes;
6. O mapa deve utilizar as coordenadas exatas dos aeroportos envolvidos (presentes no arquivo airports);
7. A função deve retornar uma lista (nomeada) com dois valores: a tabela utilizada para o gráfico e o
gráfico propriamente dito;
8. O Jupyter não será suficiente para a realização da tarefa; utilize o RStudio; o laboratório continuará
disponível nos horários da aula;
9. O código deverá ser submetido via Moodle até o dia 23 de setembro, às 10 da manhã (em área exclusiva
a ser disponibilizada oportunamente).

```{r}
library(tidyverse)
library(readr)
library(leaflet)

airports <- read_csv(
  "airports.csv",
  show_col_types = FALSE
)

# Função para analisar os trajetos de uma aeronave ----

analisa_aeronave <- function(tail_number, arquivo) {
  
  # Guarda o código da aeronave que será analisada
  aeronave <- tail_number
  
  # Processa cada parte do arquivo ----
  
  processa_voos <- function(input, pos) {
    
    input %>%
      filter(.data$TAIL_NUMBER == aeronave)
    
  }
  
  # Lê o arquivo em partes ----
  
  voos <- read_csv_chunked(
    arquivo,
    callback = DataFrameCallback$new(processa_voos),
    chunk_size = 100000,
    show_col_types = FALSE
  )
  
  # Cria uma variável de data e hora ----
  
  voos_filtrados <- voos %>%
    mutate(
      data = as.Date(
        paste(YEAR, MONTH, DAY, sep = "-")
      ),
      
      hora = sprintf(
        "%04s",
        SCHEDULED_DEPARTURE
      ),
      
      data_hora = as.POSIXct(
        paste(
          data,
          substr(hora, 1, 2),
          substr(hora, 3, 4)
        ),
        format = "%Y-%m-%d %H %M"
      )
    ) %>%
    arrange(data_hora)
  
  # Identifica as diferentes trajetórias ----
  
  voos_com_seq <- voos_filtrados %>%
    mutate(
      sequencia_quebra = lag(DESTINATION_AIRPORT) !=
        ORIGIN_AIRPORT,
      
      sequencia_quebra = replace_na(
        sequencia_quebra,
        TRUE
      ),
      
      seq_group = cumsum(sequencia_quebra)
    )
  
  # Adiciona as coordenadas dos aeroportos ----
  
  voos_com_coords <- voos_com_seq %>%
    left_join(
      airports %>%
        rename(
          lat_origin = LATITUDE,
          lon_origin = LONGITUDE
        ),
      by = c("ORIGIN_AIRPORT" = "IATA_CODE")
    ) %>%
    left_join(
      airports %>%
        rename(
          lat_dest = LATITUDE,
          lon_dest = LONGITUDE
        ),
      by = c("DESTINATION_AIRPORT" = "IATA_CODE")
    ) %>%
    mutate(
      velocidade_media = DISTANCE / (AIR_TIME / 60),
      duracao_horas = AIR_TIME / 60
    )
  
  # Cria o mapa com cada sequência separada ----
  
  # Define paleta de cores baseada em velocidade
  cor_para_velocidade <- function(vel) {
    if (is.na(vel)) return("#808080")
    if (vel < 400) return("#d73027")      # Vermelho
    if (vel < 450) return("#fc8d59")      # Laranja
    if (vel < 500) return("#fee090")      # Amarelo
    if (vel < 550) return("#91bfdb")      # Azul claro
    return("#4575b4")                      # Azul escuro
  }
  
  mapa <- leaflet() %>%
    addTiles() %>%
    setView(lng = -95, lat = 38, zoom = 4)
  
  # Para cada sequência conectada, desenha uma linha
  for (seq_id in unique(voos_com_coords$seq_group)) {
    
    voos_seq <- voos_com_coords %>%
      filter(seq_group == seq_id) %>%
      arrange(data_hora)
    
    # Origem do primeiro voo
    df1 <- voos_seq %>% 
      slice(1) %>% 
      transmute(
        lat = lat_origin,
        lon = lon_origin,
        aeroporto = ORIGIN_AIRPORT,
        velocidade = velocidade_media
      )
    
    # Destinos em ordem
    df2 <- voos_seq %>%
      transmute(
        lat = lat_dest,
        lon = lon_dest,
        aeroporto = DESTINATION_AIRPORT,
        velocidade = velocidade_media
      )
    
    # Junta
    trajeto_seq <- bind_rows(df1, df2)
    
    # Remove pontos sem coordenadas
    trajeto_seq <- trajeto_seq %>%
      filter(
        !is.na(lat),
        !is.na(lon)
      )
    
    # Calcula estatísticas da sequência
    vel_media_seq <- voos_seq %>%
      summarise(vel = mean(velocidade_media, na.rm = TRUE)) %>%
      pull(vel)
    
    distancia_total <- voos_seq %>%
      summarise(dist = sum(DISTANCE, na.rm = TRUE)) %>%
      pull(dist)
    
    tempo_total <- voos_seq %>%
      summarise(tempo = sum(AIR_TIME, na.rm = TRUE)) %>%
      pull(tempo)
    
    num_voos <- nrow(voos_seq)
    
    # Define estilo da linha (espessura e cor)

    espessura <- 2 + (vel_media_seq - 400) / 25
    espessura <- max(2, min(10, espessura))

    cor <- cor_para_velocidade(vel_media_seq)
    
    # Desenha a linha
    mapa <- mapa %>%
      addPolylines(
        data = trajeto_seq,
        lng = ~lon,
        lat = ~lat,
        weight = espessura,
        color = cor,
        opacity = 0.8,
        dashArray = "0",
        popup = paste(
          "<b>Sequência:</b> ", seq_id, "<br>",
          "<b>Número de voos:</b> ", num_voos, "<br>",
          "<b>Distância total:</b> ", round(distancia_total, 1), " milhas<br>",
          "<b>Tempo total de voo:</b> ", round(tempo_total, 1), " minutos<br>",
          "<b>Velocidade média:</b> ", round(vel_media_seq, 2), " mph"
          ),
        highlightOptions = highlightOptions(
          weight = espessura + 2,
          color = "black",
          opacity = 1
        )
      )
    
    # Adiciona marcadores nos aeroportos da sequência
    for (i in 1:nrow(trajeto_seq)) {
      ponto <- trajeto_seq[i, ]
      
      # Ícone diferente para origem vs destinos
      if (i == 1) {
        icone <- "circle"
        cor_icone <- "green"
        label_texto <- paste(ponto$aeroporto, "(SAÍDA)")
      } else {
        icone <- "circle"
        cor_icone <- "blue"
        label_texto <- ponto$aeroporto
      }
      
      mapa <- mapa %>%
        addCircleMarkers(
          lng = ponto$lon,
          lat = ponto$lat,
          radius = 5,
          fillColor = cor_icone,
          color = "white",
          weight = 2,
          opacity = 0.8,
          fillOpacity = 0.8,
          popup = label_texto
        )
    }
  }
  
  # Adiciona legenda ----
  
  mapa <- mapa %>%
    addLegend(
      position = "bottomright",
      colors = c("#d73027", "#fc8d59", "#fee090", "#91bfdb", "#4575b4"),
      labels = c("< 400 mph", "400-450 mph", "450-500 mph", "500-550 mph", "> 550 mph"),
      title = "Velocidade Média",
      opacity = 0.8
    )
  
  # Retorna a tabela e o mapa ----
  
  return(
    list(
      tabela = voos_com_coords,
      mapa = mapa
    )
  )
}

resultado <- analisa_aeronave(
  tail_number = "N431WN",
  arquivo = "flights.csv"
)

resultado$tabela
resultado$mapa
```

## Horário de conclusão

```{r}
Sys.setenv(TZ = "America/Sao_Paulo")
Sys.time()
```
