---
title: "Expressões aritméticas e funções de agregação"
author: "Isabela Diniz Cia"
format: pdf
editor: source
---

## Conexão R e SQLite

```{r}
library(DBI)
library(RSQLite)

con <- dbConnect(SQLite(), "me315.sqlite")
```

## Hands-On

### Questão 1
Qual seria a nova área (em acres) de cada reserva natural caso sua área atual fosse aumentada em 20%? Apresente o nome da reserva, a área atual e a nova área após o aumento.

```{sql connection=con}
SELECT PNAME, ACRES AS ACRES_ATUAL, ACRES * 1.20 AS ACRES_NOVO FROM PRESERVE
```


### Questão 2
Qual seria a área de cada reserva natural se sua área atual fosse reduzida para um terço do tamanho atual? Apresente o nome da reserva, a área atual em acres e a área ajustada em acres.

```{sql connection=con}
SELECT PNAME, ACRES AS ACRES_ATUAL, ACRES - (1.0 * ACRES / 3) AS ACRES_AJUSTADA FROM PRESERVE 
```


### Questão 3
Para todas as reservas naturais, apresente o nome da reserva e sua taxa de entrada atual. Apresente também uma taxa ajustada, calculada adicionando US$ 50,00 à taxa atual e, em seguida, dividindo o resultado por 2.

```{sql connection=con}
SELECT PNAME, FEE AS OLDFEE, (1.0 *(FEE + 50))/2 AS NEWFEE FROM PRESERVE 
```


### Questão 4
Apresente os valores médio, máximo e mínimo de `ACRES` para todas as reservas naturais localizadas no Arizona.

```{sql connection=con}
SELECT AVG(ACRES), MAX(ACRES), MIN(ACRES) FROM PRESERVE
WHERE STATE = "AZ"
```


### Questão 5
Apresente o primeiro nome de reserva em ordem alfabética.

```{sql connection=con}
SELECT PNAME FROM PRESERVE
ORDER BY PNAME ASC
LIMIT 1
```

### Questão 6
Desconsidere as taxas de entrada iguais a zero. Quantas taxas de entrada distintas existem na tabela `PRESERVE`?

```{sql connection=con}
SELECT COUNT(DISTINCT FEE) AS TAXAS_DISTINTAS FROM PRESERVE 
WHERE FEE <> 0
```

### Questão 7
Escreva uma instrução `SELECT` que demonstre que `PNAME` não contém atualmente valores duplicados.

```{sql connection=con}
SELECT COUNT(PNAME) AS TOTAL_PNAME, COUNT(DISTINCT PNAME) AS PNAME_DISTINTO FROM PRESERVE
```

### Questão 8
Suponha que você pretenda estabelecer uma nova política para o cálculo das taxas de entrada. Cada reserva natural cobrará uma taxa de US$ 0,02 por acre. Qual será a taxa média de entrada das reservas naturais localizadas no Arizona?

```{sql connection=con}
SELECT SUM(ACRES) FROM PRESERVE
```

---

## **As seguintes questões utilizam a tabela `EMPLOYEE`**

```{sql connection=con}
SELECT * FROM EMPLOYEE
```

### Questão 9
Suponha que o salário de cada funcionário seja aumentado em 10%. Apresente o número do funcionário, seu nome, salário antigo e novo salário. A tabela resultante deve ter quatro colunas denominadas `ENO`, `ENAME`, `OLDSALARY` e `NEWSALARY.` Ordene o resultado pelo novo salário.

```{sql connection=con}
SELECT ENO, ENAME, SALARY AS OLDSALARY, SALARY * 1.20 AS NEWSALARY FROM EMPLOYEE
ORDER BY NEWSALARY
```


### Questão 10
Modifique o exercício anterior. Apresente apenas os registros dos funcionários cujo novo salário seja superior a US$ 2.000,00.

```{sql connection=con}
SELECT ENO, ENAME, SALARY AS OLDSALARY, SALARY * 1.20 AS NEWSALARY FROM EMPLOYEE
WHERE NEWSALARY > 2000
```


### Questão 11
Apresente a soma, a média, o valor máximo e o valor mínimo de todos os valores de `SALARY`.

```{sql connection=con}
SELECT SUM(SALARY), AVG(SALARY), MAX(SALARY), MIN(SALARY) FROM EMPLOYEE
```

### Questão 12
Quantos funcionários trabalham no Departamento 20?

```{sql connection=con}
SELECT COUNT(DISTINCT(ENO)) FROM EMPLOYEE
```

### Questão 13
Quantos departamentos possuem funcionários?

```{sql connection=con}
SELECT COUNT(DISTINCT(DNO)) FROM EMPLOYEE
```

## Horarário 
```{r}
Sys.setenv(TZ = "America/Sao_Paulo")
Sys.time()
```

