---
title: "Importação de Dados Retangulares - Excel"
author: "Isabela Diniz Cia"
format: pdf
editor: visual
---

## Conjunto de Dados
O conjunto de dados em questão é o conjunto de índices de desenvolvimento mundial, disponibilizado pelo Banco Mundial através do link `http://datatopics.worldbank.org/world-development-indicators/`.

## Expectativas
Ao fim deste laboratório, você deverá ser capaz de:

- Importar dados de planilhas específicas de arquivos em formato Excel;
- Trabalhar com variáveis cujos nomes fogem do padrão usual de programação (por exemplo, variáveis com espaços brancos em seus nomes);
- Selecionar variáveis do interesse;
- Verificar se os dados estão no formato tidy e transformá-los para tal formato;
- Optar apropriadamente entre filtering joins e mutating joins;
- Produzir visualizações de dados de séries temporais;

## Atividades

1. Carregue os pacotes `readxl` e `tidyverse`.
```{r}
library(readxl)
library(tidyverse)
```


2. Crie uma variável chamada `fname` que contenha o caminho para o arquivo `WDIEXCEL.xlsx`, disponível no seu diretório de dados. Confirme que o R identifica a existência do arquivo utilizando o comando `file.exists`

```{r}
fname <- "wdiexcel.xlsx"
file.exists(fname)
```


3. Leia a planilha “Country” e armazene no objeto countries.
```{r}
excel_sheets(fname)
```

```{r}
countries <- read_excel(fname, sheet = 'Country')
head(countries)
```

4. Mantenha apenas os registros de 5 países (Brasil e outros 4 de sua escolha).

```{r}
countries <- countries %>%
  filter(`Country Code` %in% c("BRA", "USA", "JPN", "CHN", "IND"))
head(countries)
```

5. Leia a planilha “Data” e armazene no objeto WDI.


```{r}
# Transformei o arquivo em .csv, para conseguir fazer a leitura fracionada dos dados

processa_WDI <- function(input, pos) {
  input %>%
    filter(`Country Code` %in% countries$`Country Code`) %>%
    select(
      `Country Code`,
      `Indicator Code`,
      `1960`:`2018`
    )
}

WDI <- read_delim_chunked(
  "Data.csv",
  delim = ";",
  callback = DataFrameCallback$new(processa_WDI),
  chunk_size = 100000,
  show_col_types = FALSE
)

head(WDI)
```

6. Selecione apenas as colunas:

- Country Code
- Indicator Code
- E todos os anos de 1960-2018

```{r}
WDI <- WDI %>%
  select(
    `Country Code`,
    `Indicator Code`,
    `1960`:`2018`
  )

head(WDI)
```


7. Confirme se os dados em WDI estão em formato `tidy`. Se não estiverem, transforme-os para tal formato. Faça de forma que exista uma coluna referente ao ano chamada `YEAR.`

```{r}
str(WDI)
```
Nao esta em formato tidy, pois os anos sao observacoes a variavel deveria ser 'YEAR'

```{r}
WDI <- WDI %>%
  pivot_longer(
    cols = `1960`:`2018`,
    names_to = "YEAR",
    values_to = "VALUE"
  )

head(WDI)
```


8. Confirme se a coluna referente ao ano está em formato inteiro.

```{r}
str(WDI)
```
```{r}
WDI <- WDI %>%
  mutate(YEAR = as.integer(YEAR))

str(WDI)
```

9. Para o objeto WDI, mantenha apenas os registros dos países listados em countries. Selecione as colunas:

- Country Code
- Short Name
- YEAR
- SP.DYN.CBRT.IN

```{r}
WDI <- WDI %>%
  filter(`Indicator Code` == "SP.DYN.CBRT.IN") %>%
  left_join(
    countries %>%
      select(`Country Code`, `Short Name`),
    by = "Country Code"
  ) %>%
  rename(
    `SP.DYN.CBRT.IN` = VALUE
  ) %>%
  select(
    `Country Code`,
    `Short Name`,
    YEAR,
    `SP.DYN.CBRT.IN`
  )

head(WDI)
```


10. Ordene o objeto de forma que, para cada país, as informações estejam ordenadas por ano.

```{r}
WDI <- WDI %>%
  arrange(
    `Country Code`,
    YEAR
  )

head(WDI)
```
```{r}
WDI <- WDI %>%
  mutate(
    `SP.DYN.CBRT.IN` = parse_number(
      `SP.DYN.CBRT.IN`,
      locale = locale(decimal_mark = ",")
    )
  )

str(WDI)
```


11. Construa um gráfico de linhas, usando o pacote `ggplot2`, que tenha no eixo X a variável `YEAR`, no eixo Y a variável `SP.DYN.CBRT.IN` e que cada linha corresponda a um país diferente.

```{r}
library(ggplot2)

ggplot(
  WDI,
  aes(
    x = YEAR,
    y = `SP.DYN.CBRT.IN`,
    color = `Short Name`
  )
) +
  geom_line() +
  labs(
    title = "Taxa de natalidade ao longo do tempo",
    x = "Ano",
    y = "Taxa de natalidade",
    color = "País"
  ) +
  theme_minimal()+
  theme(
    panel.grid.major.x = element_blank(),
    panel.grid.minor.x = element_blank(),
    panel.grid.major.y = element_line(
      colour = "gray", 
      linewidth = 0.5),
    panel.grid.minor.y = element_line(
      colour = "gray", 
      linewidth = 0.2)
  )
  
```


## Horário de conclusão

```{r}
Sys.setenv(TZ = "America/Sao_Paulo")
Sys.time()
```
