---
title: "Dados relacionais e operações do tipo join"
author: "Isabela Diniz Cia"
format: html
editor: source
---

## Introdução

Conjuntos de dados estruturados costumam ser divididos em múltiplas tabelas. A razão para isso é a minimização de duplicação de informação. Por este motivo, uma tarefa habitualmente realizada em manipulação de bases de dados é a combinação de dados de diferentes origens.

## Objetivos

Ao fim deste laboratório, você deve ser capaz de combinar duas tabelas de dados, de forma que, na tabela resultante, sejam mantidos registros que existam:

- em ambas as tabelas;
- apenas na primeira tabela;
- apenas na segunda tabela;
- em alguma das duas tabelas.

Adicionalmente, você deve ser capaz de identificar registros que existam:

- apenas na primeira tabela;
- apenas na segunda tabela;

# Atrasos de vôos

Considere novamente o problema de atrasos de vôos, disponível em https://www.kaggle.com/usdot/flight-delays. Nesta atividade, além dos dados de `flights.csv`, nós iremos utilizar informações disponíveis nos arquivos `airlines.csv` e `airports.csv`.

1.  Importe, utilizando o pacote `readr`, cada um dos três arquivos disponíveis. Os objetos resultantes devem ser chamados `flights`, `airlines` e `airports`.
-  Para o arquivo de aeroportos, importe apenas as colunas `IATA_CODE`, `CITY`, `STATE`, `LATITUDE`, `LONGITUDE`;
- Para o arquivo de vôos
a. Importe apenas as colunas `DESTINATION_AIRPORT` e `ARRIVAL_DELAY`;
b. Leia apenas 1 milhão de linhas por vez;
c. Remova vôos em que o aeroporto de destino comece com a letra 1;
d. Remova registros em que existam pelo menos uma coluna faltante;
e. Determine, para cada parte do arquivo, as estatísticas suficientes para a determinação do atraso médio por aeroporto de destino;
f. Ao finalizar a leitura do arquivo, combine as estatísticas suficientes de modo a produzir a média de atraso por aeroporto.

```{r}
library(readr)
library(dplyr)
```

### Importação dos aeroportos

Inicialmente, foi realizada a importação do arquivo `airports.csv`. Conforme solicitado no enunciado, foram selecionadas apenas as colunas `IATA_CODE`, `CITY`, `STATE`, `LATITUDE` e `LONGITUDE`.
```{r}
airports <- read_csv("airports.csv", 
                     col_select = c(
                       "IATA_CODE", 
                       "CITY", 
                       "STATE", 
                       "LATITUDE", 
                       "LONGITUDE"))
head(airports)
```

### Processamento dos voos

A função getStats_1, realiza as seguintes etapas:
1. Remoção dos voos cujo aeroporto de destino começa com o número `1`;
2. Remoção dos registros que possuem valores ausentes;
3. Agrupamento dos voos por aeroporto de destino;
4. Cálculo da soma dos atrasos e do número total de voos.

- Observação: A soma dos atrasos e o número de voos são estatísticas suficientes para que, após a leitura de todas as partes do arquivo, seja possível calcular o atraso médio de cada aeroporto.

```{r}
getStats_1 <- function(input, pos) {
  input %>%
    filter(substr(DESTINATION_AIRPORT, 1, 1) != "1") %>%
    filter(!is.na(DESTINATION_AIRPORT), !is.na(ARRIVAL_DELAY)) %>%
    group_by(DESTINATION_AIRPORT) %>%
    summarise(
      soma_atrasos = sum(ARRIVAL_DELAY),
      total = n(),
      .groups = 'drop'
    )
}

```

Como o arquivo `flights.csv` possui um grande volume de dados, sua leitura foi realizada em partes de até 1 milhão de linhas e a cada bloco foi aplicada cada etapa da função `getStats_1`.

```{r}
flights <- read_csv_chunked(
  'flights.csv',
  callback = DataFrameCallback$new(getStats_1),
  chunk_size = 1000000,
  col_types = cols_only(
    DESTINATION_AIRPORT = 'c',
    ARRIVAL_DELAY = 'd'
  )
)
```
Após o processamento de todas as partes do arquivo, cada aeroporto pode aparecer em mais de um bloco de dados.

Portanto, é necessário combinar as estatísticas obtidas em cada parte. Para isso, somamos:

- a soma dos atrasos;
- o número total de voos.

Finalmente, o atraso médio é obtido por:

```{r}
flights <- flights %>%
  group_by(DESTINATION_AIRPORT) %>%
  summarise(
    soma_atrasos = sum(soma_atrasos),
    total = sum(total),
    .groups = 'drop'
  ) %>%
  mutate(
    media_atraso = soma_atrasos / total
    )

head(flights)
```

2.  Selecione a operação apropriada join para incluir, na tabela `flights`, as colunas `CITY` e `STATE` do objeto airports. Para executar esta tarefa:

a.  Identifique a coluna que é a chave na tabela `flights`;
  - **Resposta:** A chave utilizada na tabela `flights` é a coluna `DESTINATION_AIRPORT`, pois ela identifica o código do aeroporto de destino de cada registro agregado.  
  
b.  Identifique a coluna que é a chave na tabela `airports`;
  - **Resposta:** A chave utilizada na tabela `airports` é a coluna `IATA_CODE`, pois ela contém o código identificador de cada aeroporto.
  
c.  Quais são os aeroportos que estão listados em `flights`, mas estão ausentes em `airports`?

**`anti_join`**

```{r}
flights %>%
  anti_join(
    airports,
    by = c("DESTINATION_AIRPORT" = "IATA_CODE")
  )
```

**`setdiff(x, y)`**
```{r}

setdiff(
  flights$DESTINATION_AIRPORT,
  airports$IATA_CODE)

```
Os resultados obtidos por meio de anti_join() e setdiff() confirmam que não existem aeroportos presentes na tabela flights que estejam ausentes na tabela airports.

d.  Apresente o comando que combine ambas as tabelas, indicando explicitamente as chaves;
e.  Armazene a tabela resultante no objeto `flights`.

Para combinar as informações das tabelas, foi utilizado `left_join()`, mantendo todos os registros existentes em `flights`.

Embora inicialmente o exercício solicite a inclusão das colunas `CITY` e `STATE`, as colunas `LATITUDE` e `LONGITUDE` também são mantidas, pois serão necessárias posteriormente para a construção do mapa.

```{r}
flights <- flights %>%
  left_join(
    airports,
    by = c(
      "DESTINATION_AIRPORT" = "IATA_CODE"
      )
  )

head(flights)
```


3.  Quantos aeroportos cada estado possui? Apresente uma tabela ordenada de forma decrescente (no número de aeroportos).

```{r}
aeroporto_estado <- flights %>%
  distinct(DESTINATION_AIRPORT, STATE) %>%
  group_by(STATE) %>%
  summarise(
    n_aeroportos = n(),
    .groups = 'drop'
  ) %>%
  arrange(desc(n_aeroportos))

head(aeroporto_estado)
```
4.  Apresente um mapa representando todos os atrasos observados por aeroporto.

a.  Carregue o pacote `leaflet`;

```{r}
library(leaflet)
```

b.  Combine os comandos `leaflet`, `addTiles` e `addMarkers` para a criação de um mapa básico;
c.  Armazene o grafico em b) numa variável chamada `this`;

```{r}

flights <- flights %>%
  filter(!is.na(LATITUDE), !is.na(LONGITUDE))


this <- leaflet(flights) %>%
  addTiles() %>%
  addMarkers(
      lng = ~LONGITUDE,
      lat = ~LATITUDE,
      popup = ~paste(DESTINATION_AIRPORT, "| Estado:", STATE, "| Atraso médio:", round(media_atraso, 2), "minutos")
  )

this
```


## Horário de conclusão

```{r}
Sys.setenv(TZ = "America/Sao_Paulo")
Sys.time()
```

