---
title: "Laboratório 2: Processamento de Bases de Dados em Lote"
author: "Isabela Diniz Cia"
format: pdf
editor: source
---

#### Tarefa

- Lendo 100.000 observações por vez (se você acredita que seu computador não tem memória suficiente, utilize 10.000 observações por vez), **determine o percentual de vôos por Cia. Aérea que apresentou atraso na chegada (`ARRIVAL_DELAY`) superior a 10 minutos**. As companhias a serem utilizadas são: **AA, DL, UA e US**. A estatística de interesse deve ser calculada para *cada um dos dias de 2015*. Para a determinação deste percentual de atrasos, apenas verbos do pacote `dplyr` e comandos de importação do pacote `readr` podem ser utilizados. Os resultados para cada Cia. Aérea devem ser apresentados em um formato de **calendário**.

#### Instruções

1.  Quais são as estatísticas suficientes para a determinação do percentual de vôos atrasados na chegada (`ARRIVAL_DELAY > 10`)?

**Resposta:** Para calcular esse percentual de vôos atrasados precisamos contar:

- Quantos vôos tiveram `ARRIVAL_DELAY > 10`
- Quantos vôos tiveram no total

em cada um dos dias/mês/companhia.

2.  Crie uma função chamada getStats que, para um conjunto de qualquer tamanho de dados provenientes de `flights.csv.zip`, execute as seguintes tarefas (usando apenas verbos do `dplyr`:

<!-- -->

a.  Filtre o conjunto de dados de forma que contenha apenas observações das seguintes Cias. Aéreas: AA, DL, UA e US;
b.  Remova observações que tenham valores faltantes em campos de interesse;
c.  Agrupe o conjunto de dados resultante de acordo com: dia, mês e cia. aérea;
d.  Para cada grupo em b., determine as estatísticas suficientes apontadas no item 1. e os retorne como um objeto da classe `tibble`;
e.  A função deve receber apenas dois argumentos: i. `input`: o conjunto de dados (referente ao lote em questão); ii. `pos`: argumento de posicionamento de ponteiro dentro da base de dados. Apesar de existir na função, este argumento não será empregado internamente. **É importante** observar que, sem a definição deste argumento, será impossível fazer a leitura por partes.

```{r}
library(readr)
library(dplyr)

getStats = function(input, pos) {
  input %>%
    # a. Filtrando Cia. Aerea
    filter(AIRLINE %in% c("AA", "DL", "UA", "US")) %>%
    # b. Removendo observacoes faltantes
    filter(!is.na(ARRIVAL_DELAY), !is.na(YEAR), !is.na(MONTH), !is.na(DAY)) %>%
    # c. Agrupando o conjunto de dados
    group_by(YEAR, DAY, MONTH, AIRLINE) %>%
    # d. Retornando estats. suficientes
    summarise(
      n_atrasados = sum(ARRIVAL_DELAY > 10, na.rm = TRUE),
      total = n(),
      .groups = 'drop'
    )
}

```

3.  Utilize alguma função `readr::read_***_chunked` para importar o arquivo `flights.csv.zip`.

<!-- -->

a.  Configure o tamanho do lote (chunk) para 100 mil registros;
b.  Configure a função de callback para instanciar DataFrames aplicando a função getStats criada acima;
c.  Configure o argumento col_types de forma que ele leia, diretamente do arquivo, apenas as colunas de interesse (veja nota de aula para identificar como realizar esta tarefa);

```{r}
mycols = cols_only(
    YEAR = 'i',
    MONTH = 'i',
    DAY = 'i',
    AIRLINE = 'c',
    ARRIVAL_DELAY = 'd'
  )
```

```{r}
in_chunked = read_csv_chunked('flights.csv',
  callback = DataFrameCallback$new(getStats),
  chunk_size = 100000,
  col_types = mycols
)

in_chunked
```

4.  Crie uma função chamada computeStats que:

<!-- -->

a.  Combine as estatísticas suficientes para compor a métrica final de interesse (percentual de atraso por dia/mês/cia aérea);
b.  Retorne as informações em um `tibble` contendo apenas as seguintes colunas:
    i.  `Cia`: sigla da companhia aérea;
    ii. `Data`: data, no formato AAAA-MM-DD (dica: utilize o comando `as.Date`);
    iii. `Perc`: percentual de atraso para aquela cia. aérea e data, apresentado como um número real no intervalo \[0,1\].

```{r}
computeStats = function(stats) {
  stats %>%
    mutate(
      Data = as.Date(paste(YEAR, MONTH, DAY, sep = '-'))) %>%
    mutate(
      Perc = n_atrasados / total) %>%
    select(
      Cia = AIRLINE, 
      Data,
      Perc
    )%>%
    
    arrange(Data)
}

resultado_final = computeStats(in_chunked)
resultado_final
```

5.  Produza um mapa de calor em formato de calendário para cada Cia. Aérea.

<!-- -->

a.  Instale e carregue os pacotes `ggcal` e `ggplot2`.
b.  Defina uma paleta de cores em modo gradiente. Utilize o comando `scale_fill_gradient`. A cor inicial da paleta deve ser `#4575b4` e a cor final, `#d73027`. A paleta deve ser armazenada no objeto `pal`.
c.  Crie uma função chamada `baseCalendario` que recebe 2 argumentos a seguir: `stats` (`tibble` com resultados calculados na questão 4) e `cia` (sigla da Cia. Aérea de interesse). A função deverá:
d.  Criar um subconjunto de stats de forma a conter informações de atraso e data apenas da Cia. Aérea dada por cia.

<!-- -->

i.  Para o subconjunto acima, montar a base do calendário, utilizando `ggcal(x, y)`. Nesta notação, `x` representa as datas de interesse e `y`, os percentuais de atraso para as datas descritas em `x`.
ii. Retornar para o usuário a base do calendário criada acima.
iii. Executar a função `baseCalendario` para cada uma das Cias. Aéreas e armazenar os resultados, respectivamente, nas variáveis: `cAA`, `cDL`, `cUA` e `cUS`.

<!-- -->

e.  Para cada uma das Cias. Aéreas, apresente o mapa de calor respectivo utilizando a combinação de camadas do `ggplot2`. Lembre-se de adicionar um título utilizando o comando `ggtitle`. Por exemplo, `cXX + pal + ggtitle("Titulo")`.

```{r}
library(ggcal)
library(ggplot2)

pal = scale_fill_gradient(
  low = '#4575b4',
  high = '#d73027'
)

baseCalendario = function(stats, cia){
  dados_cia = stats %>%
    filter(Cia == cia)
  
  grafico = ggcal(dados_cia$Data, dados_cia$Perc)

  
  return(grafico)
}

cAA = baseCalendario(resultado_final, "AA")
cDL = baseCalendario(resultado_final, "DL")
cUA = baseCalendario(resultado_final, "UA")
cUS = baseCalendario(resultado_final, "US")
```

```{r}
cAA + pal + ggtitle("Companhia AA")
cDL + pal + ggtitle("Companhia DL")
cUA + pal + ggtitle("Companhia UA")
cUS + pal + ggtitle("Companhia US")
```

### Horário de conclusão
```{r}
Sys.setenv(TZ = "America/Sao_Paulo")
Sys.time()
```

