---
title: "SQLite - Parte II"
author: "Isabela Diniz Cia"
format: pdf
editor: source
---


# SQLite

O **SQLite** é uma biblioteca embutida em um processo único que é autônomo, não necessita de servidor e exige zero de configuração. O código é de domínio público e seu uso é gratuito em qualquer tipo de utilização. Trata-se de um sistema SQL completo, capaz de utilizar múltiplas tabelas, índices, gatilhos e visões. Ele funciona, virtualmente, em qualquer plataforme (incluindo móveis) e pesa cerca de 600KB.

## Objetivos
Ao fim deste laboratório, você deverá ser capaz de:

- Conectar-se a um banco de dados do tipo `SQLite` utilizando o `R` como interface;

- Explorar quais são as tabelas disponíveis no referido banco de dados;

- Identificar quais são as colunas de uma dada tabela existente no banco de dados;

- Realizar pesquisas simples;

- Extrair registros do banco de dados e armazená-las em objetos do `R`;

- Realizar algumas pesquisas complexas, utilizando `WHERE`, `INNER JOIN`.

- Criar novas tabelas no banco de dados.

## Fonte do problema:

Estes dados são de uma iniciativa de publicidade de desempenho de alunos e professores nas Universidades Americanas. A UW-Madison disponibilizou os seus dados online (no Office of the Registrar: https://registrar.wisc.edu/), e alguém trouxe os dados para uma competição no Kaggle (https://www.kaggle.com/Madgrades/uw-madison-courses). Nesta atividades, examinaremos disciplinas oferecidas no assunto de Estatística pela referida Universidade. O esquema do banco de dados é apresentado na figura abaixo.

## Observações
- Esta tarefa não deve ser realizada no site jupyter.ime.unicamp.br;

- Você deve realizar o download dos dados para o computador que estiver utilizando e, então, iniciar a atividade;

- Recomenda-se a utilização dos seguintes pacotes: `RSQLite`;

- Toda a atividade deve ser realizada utilizando-se apenas de `SQLite` (i.e., não utilize `dbplyr`);

# Atividade

## 1. Baixe o arquivo `uwmadison.sqlite3`. Conecte-se a ele usando o pacote `RSQLite`, armazenando a conexão em uma variável `conn`.

```{r}
path <- getwd()  # path <- "/cloud/project" 
fname <- file.path(path, "database.sqlite3")

library(RSQLite)

conn <- dbConnect(SQLite(), fname)
conn
```

```{r}
dbListTables(conn)
```

---

## 2. Quem são e quantos são os professores que lecionaram disciplinas cujo tópico era estatística (`subjects.abbreviation='STAT'`);


### **Nomes dos professores**

```{r}
teacher_stat_db = dbGetQuery(conn, '
  SELECT DISTINCT instructors.name
  FROM subjects
  INNER JOIN subject_memberships 
    ON subjects.code = subject_memberships.subject_code
  INNER JOIN course_offerings
    ON subject_memberships.course_offering_uuid = course_offerings.uuid
  INNER JOIN sections
    ON course_offerings.uuid = sections.course_offering_uuid
  INNER JOIN teachings
    ON sections.uuid = teachings.section_uuid
  INNER JOIN instructors
    ON teachings.instructor_id = instructors.id
  WHERE subjects.abbreviation="STAT"
  ')

head(teacher_stat_db)
```

### **Quantidade de professores**

```{r}
nrow(teacher_stat_db)
```

---

## 3. O GPA americano é definido numa escala de 0 a 4, em que A = 4, AB = 3.5, B = 3, BC = 2.5, C = 2, D = 1 e F = 0. Determinando a nota média de cada oferecimento pela ponderação da quantidade de alunos em cada extrato com os valores numéricos de cada conceito, indique (no que se referente a disciplinas no assunto de estatística):

- Quem é o professor mais difícil?

```{r}
prof_dificil = dbGetQuery(conn, '
  SELECT 
    instructors.name AS professor,
    AVG((a_count*4 + ab_count*3.5 + b_count*3 + bc_count*2.5 
        + c_count*2 + d_count*1 + f_count*0) /
        (a_count + ab_count + b_count + bc_count + c_count 
        + d_count + f_count)) AS gpa_medio
  FROM grade_distributions
  INNER JOIN sections 
    ON grade_distributions.course_offering_uuid = sections.course_offering_uuid
  INNER JOIN teachings 
    ON sections.uuid = teachings.section_uuid
  INNER JOIN instructors 
    ON teachings.instructor_id = instructors.id
  INNER JOIN course_offerings 
    ON grade_distributions.course_offering_uuid = course_offerings.uuid
  INNER JOIN subject_memberships 
    ON course_offerings.uuid = subject_memberships.course_offering_uuid
  INNER JOIN subjects 
    ON subject_memberships.subject_code = subjects.code
  WHERE subjects.abbreviation = "STAT"
    AND (a_count + ab_count + b_count + bc_count + c_count 
    + d_count + f_count) > 0
  GROUP BY instructors.name
  ORDER BY gpa_medio ASC
  LIMIT 1
')

prof_dificil
```

----

- Quem é o professor mais fácil?

```{r}
prof_facil = dbGetQuery(conn, '
  SELECT 
    instructors.name AS professor,
    AVG((a_count*4 + ab_count*3.5 + b_count*3 + bc_count*2.5 + c_count*2 
    + d_count*1 + f_count*0) /
        (a_count + ab_count + b_count + bc_count + c_count 
        + d_count + f_count)) AS gpa_medio
  FROM grade_distributions
  INNER JOIN sections 
    ON grade_distributions.course_offering_uuid = sections.course_offering_uuid
  INNER JOIN teachings 
    ON sections.uuid = teachings.section_uuid
  INNER JOIN instructors 
    ON teachings.instructor_id = instructors.id
  INNER JOIN course_offerings 
    ON grade_distributions.course_offering_uuid = course_offerings.uuid
  INNER JOIN subject_memberships 
    ON course_offerings.uuid = subject_memberships.course_offering_uuid
  INNER JOIN subjects 
    ON subject_memberships.subject_code = subjects.code
  WHERE subjects.abbreviation = "STAT"
    AND (a_count + ab_count + b_count + bc_count + c_count 
    + d_count + f_count) > 0
  GROUP BY instructors.name
  ORDER BY gpa_medio DESC
  LIMIT 1
')

prof_facil
```

----

- Qual é a disciplina mais difícil?

```{r}
disc_dificil = dbGetQuery(conn, '
  SELECT 
    courses.name AS disciplina,
    AVG((a_count*4 + ab_count*3.5 + b_count*3 + bc_count*2.5 + c_count*2 
    + d_count*1 + f_count*0) /
        (a_count + ab_count + b_count + bc_count + c_count 
        + d_count + f_count)) AS gpa_medio
  FROM grade_distributions
  INNER JOIN sections 
    ON grade_distributions.course_offering_uuid = sections.course_offering_uuid
  INNER JOIN course_offerings 
    ON grade_distributions.course_offering_uuid = course_offerings.uuid
  INNER JOIN subject_memberships 
    ON course_offerings.uuid = subject_memberships.course_offering_uuid
  INNER JOIN subjects 
    ON subject_memberships.subject_code = subjects.code
  INNER JOIN courses 
    ON course_offerings.course_uuid = courses.uuid
  WHERE subjects.abbreviation = "STAT"
    AND (a_count + ab_count + b_count + bc_count + c_count 
    + d_count + f_count) > 0
  GROUP BY courses.name
  ORDER BY gpa_medio ASC
  LIMIT 1
')

disc_dificil
```

----

- Qual é a disciplina mais fácil?

```{r}
disc_facil = dbGetQuery(conn, '
  SELECT 
    courses.name AS disciplina,
    AVG((a_count*4 + ab_count*3.5 + b_count*3 + bc_count*2.5 + c_count*2 
    + d_count*1 + f_count*0) /
        (a_count + ab_count + b_count + bc_count + c_count 
        + d_count + f_count)) AS gpa_medio
  FROM grade_distributions
  INNER JOIN sections 
    ON grade_distributions.course_offering_uuid = sections.course_offering_uuid
  INNER JOIN course_offerings 
    ON grade_distributions.course_offering_uuid = course_offerings.uuid
  INNER JOIN subject_memberships 
    ON course_offerings.uuid = subject_memberships.course_offering_uuid
  INNER JOIN subjects 
    ON subject_memberships.subject_code = subjects.code
  INNER JOIN courses 
    ON course_offerings.course_uuid = courses.uuid
  WHERE subjects.abbreviation = "STAT"
    AND (a_count + ab_count + b_count + bc_count + c_count 
    + d_count + f_count) > 0
  GROUP BY courses.name
  ORDER BY gpa_medio DESC
  LIMIT 1
')

disc_facil
```
---

## 4. Desconecte do banco de dados.

```{r}
dbDisconnect(conn)
```

---

## Horário de conclusão

```{r}
Sys.setenv(TZ = "America/Sao_Paulo")
Sys.time()
```
